臺灣士林地方法院刑事判決
111年度審金訴字第221號
公  訴  人  臺灣士林地方檢察署檢察官
被      告  王大略


選任辯護人  李聖鐸律師
上列被告因詐欺等案件，經檢察官提起公訴（111年度偵字第143
6號），因被告於準備程序中就被訴事實為有罪之陳述，經告知
簡式審判程序之旨，並聽取當事人之意見後，經本院合議庭裁定
由受命法官獨任進行簡式審判程序，判決如下：
    主  文
王大略犯三人以上共同詐欺取財罪，處有期徒刑壹年。緩刑貳年
。
    事實及理由
一、程序部分
　　按除被告所犯為死刑、無期徒刑、最輕本刑為3年以上有期
    徒刑之罪或高等法院管轄第一審案件者外，於第一次審判期
    日前之準備程序進行中，被告先就被訴事實為有罪之陳述時
    ，審判長得告知被告簡式審判程序之旨，並聽取當事人、代
    理人、辯護人及輔佐人之意見後，裁定進行簡式審判程序，
    刑事訴訟法第273條之1第1項定有明文。經核本案被告王大
    略所犯係死刑、無期徒刑、最輕本刑為3年以上有期徒刑以
    外之罪，其於準備程序中就被訴事實為有罪之陳述，經告知
    簡式審判程序之旨，並聽取公訴人、被告、辯護人之意見後
    ，本院合議庭爰依首揭規定，裁定由受命法官獨任進行簡式
    審判程序。是本案之證據調查，依同法第273條之2規定，不
    受同法第159條第1項、第161條之2、第161條之3、第163條
    之1，及第164條至170條所規定證據能力認定及調查方式之
    限制，合先敘明。
二、本案犯罪事實及證據，除均引用檢察官起訴書之記載（如附
    件）外，另更正並補充如下：
　㈠事實部分：起訴書犯罪事實欄第8行所載「乃於109年4月13
    日間，透過匯款之方式，」應予刪除；第8行所載「旋由王
    大略於同日前往新北市三重區新北大道鄰近之便利商店領款
    後，將所得款項交予綽號『松哥』之人」應更正為「旋由王大
    略於同日稍晚前往新北市三重區新北大道鄰近之便利商店，
    操作自動櫃員機自上開國泰世華銀行帳戶內提款10萬元、2
    萬元（超出3萬9,500元部分，無法證明係詐欺所得）後，將
    之交付予本案詐欺集團真實姓名年籍不詳、綽號『松哥』之成員
    ，以此方式將詐欺贓款上繳本案詐騙集團，並製造金流之斷
    點，致無從追查前揭犯罪所得之去向，而隱匿該詐欺犯罪所
    得」。
　㈡證據部分補充：被告與告訴人張亞畇之本院和解筆錄、本院
    公務電話紀錄、被告王大略於本院民國111年6月10日準備程
    序及審理中所為之自白。　
三、論罪科刑
　㈠過去實務認為，行為人對犯特定犯罪所得之財物或利益作直
    接使用或消費之處分行為，或僅將自己犯罪所得財物交予其
    他共同正犯，祇屬犯罪後處分贓物之行為，非本條例所規範
    之洗錢行為，惟依洗錢防制法之新法規定，倘行為人意圖掩
    飾或隱匿特定犯罪所得來源，而將特定犯罪所得直接消費處
    分，甚或交予其他共同正犯，而由共同正犯以虛假交易外觀
    掩飾不法金流移動，即難認單純犯罪後處分贓物之行為，應
    仍構成洗錢防制法第2條第1或2款之洗錢行為（最高法院108
    年度台上字第1744號判決意旨參照）。查：本案被告與「松
    哥」及其他身分不詳之詐欺集團成員對告訴人所為，構成刑
    法第339條之4第1項第2款加重詐欺取財罪，此如後述，為最
    輕本刑6月以上有期徒刑以上之罪，屬洗錢防制法第3條第1
    款所稱特定犯罪，而被告提領告訴人遭詐欺之款項後，轉交
    予其他身分不詳之詐欺集團成員，以掩飾、隱匿該特定犯罪
    所得之來源、去向及所在，揆諸上開說明，自非單純犯罪後
    處分贓物之與罰後行為，而該當洗錢防制法第2條第2款所指
    之洗錢行為無訛。　
　㈡核被告所為，係犯刑法第339條之4第1項第2款之三人以上共
    同詐欺取財罪、洗錢防制法第14條第1項之一般洗錢罪。被
    告與「松哥」及其他不詳詐欺集團成年成員間，就上開犯行
    ，互有犯意聯絡，並分工合作、互相利用他人行為以達犯罪
    目的及行為分擔，均應論以共同正犯。又被告本案犯行，係
    以一行為同時觸犯加重詐欺取財罪及一般洗錢罪，為想像競
    合犯，應依刑法第55條規定，從較重之三人以上共同詐欺取
    財罪處斷。　　
　㈢按想像競合犯之處斷刑，本質上係「刑之合併」。其所謂從
    一重處斷，乃將想像競合犯組成之評價上數罪，合併為科刑
    一罪，其所對應之刑罰，亦合併其評價上數罪之數法定刑，
    而為一個處斷刑。易言之，想像競合犯侵害數法益者皆成立
    犯罪，論罪時必須輕、重罪併舉論述，同時宣告所犯各罪名
    ，包括各罪有無加重、減免其刑之情形，亦應說明論列，量
    刑時併衡酌輕罪部分量刑事由，評價始為充足，然後依刑法
    第55條前段規定「從一重處斷」，非謂對於其餘各罪可置而
    不論。因此，法院決定處斷刑時，雖以其中最重罪名之法定
    刑，做為裁量之準據，惟於裁量其輕重時，仍應將輕罪合併
    評價在內（最高法院108年度台上字第4405號、第4408號判
    決意旨參照）。是以，被告於本院審理時自白一般洗錢犯行
    ，依洗錢防制法第16條第2項「犯前2條之罪，在偵查或審判
    中自白者，減輕其刑」之規定，原應減輕其刑，惟被告所犯
    一般洗錢罪係屬想像競合犯其中之輕罪，被告就本案犯行係
    從一重之共同加重詐欺取財罪處斷，故就此部分想像競合輕
    罪得減刑部分，依上開說明，由本院於後述依刑法第57條量
    刑時，一併衡酌該部分減輕其刑事由，附此敘明。　
　㈣爰審酌被告正值青壯，具勞動能力，其明知詐欺集團對社會
    危害甚鉅，竟受金錢誘惑，提供其國泰世華銀行帳戶予詐欺
    集團，並擔任提領款項之車手，致使告訴人受有財產損失，
    所為不僅漠視他人財產權，更製造金流斷點，影響財產交易
    秩序，亦徒增檢警機關追查集團上游成員真實身分之難度，
    犯罪所生危害非輕，實屬不該，惟念其犯後已坦認犯行，且
    就其所涉洗錢情節於偵審中亦均自白不諱，復與告訴人以新
    臺幣（下同）4萬元達成和解，並已如數賠償，此有被告與
    告訴人間之本院和解筆錄、本院公務電話紀錄在卷可稽，堪
    認被告已知悔悟，犯後態度良好，暨考量其素行尚佳（參見
    卷附臺灣高等法院被告前案紀錄表之記載）、犯罪之動機、
    手段、情節、與本案詐欺集團成員間之分工、擔任之犯罪角
    色及參與程度、造成之損害，及其自陳高中畢業之教育智識
    程度、目前從事油漆工工作、月薪約4萬多元、單身、無家
    人待其扶養之家庭生活經濟狀況（見本院111年度審金訴字
    第221號卷111年6月10日審判筆錄第5頁）等一切情狀，量處
    如主文所示之刑。
四、末查被告未曾因故意犯罪而受有期徒刑以上刑之宣告確定，
    此有臺灣高等法院被告前案紀錄表附卷可稽，其因一時貪念
    ，致罹刑典，事後已坦認犯行，復與告訴人達成和解，並已
    如數賠償，此如前述，堪認已具悔意，諒其經此偵審程序及
    刑之宣告，應知所警惕，另衡以告訴人亦願意原諒被告，有
    前引本院公務電話紀錄可參，因認前開對被告所宣告之刑以
    暫不執行為適當，爰依刑法第74條第1項第1款規定，併予宣
    告緩刑2年，以啟自新。
五、沒收部分
　㈠按犯罪所得，屬於犯罪行為人者，沒收之；於全部或一部不
    能沒收或不宜執行沒收時，追徵其價額；宣告前2條之沒收
    或追徵，有過苛之虞、欠缺刑法上之重要性、犯罪所得價值
    低微，或為維持受宣告人生活條件之必要者，得不宣告或酌
    減之，刑法第38條之1第1項前段、第3項、第38條之2第2項
    定有明文。另按提款車手之加重詐欺案件，如擔任提款車手
    之被告之犯罪所得係以提款金額之一定比例為計算者，因被
    告提領之金額可能包含該帳戶原有之餘額、基於其他原因而
    匯入該帳戶之款項、甚或非本案起訴範圍之被害人所匯入之
    受騙贓款，故於計算本案之犯罪所得時，應採有利於被告之
    計算方式，如被告提領金額大於被害人本案受害金額時，以
    被害人本案受害金額為計算標準；如被告提領金額小於被害
    人本案受害金額時，則以被告提領金額為計算標準。查本件
    被告提供帳戶予詐欺集團使用並負責提領贓款，獲取之報酬
    為提領金額之2.5％等情，業據被告供承在卷（見109年度偵
    字第30226號卷第19頁），而告訴人受騙匯入被告國泰世華
    銀行帳戶之金額為3萬9,500元，被告於告訴人匯款後自該帳
    戶提領之金額合計為12萬元，依前開說明，應以告訴人受騙
    匯入金額為準，計算其本案之犯罪所得為988元【計算式：3
    萬9,500元×2.5％=988元（元以下四捨五入）】，就其犯罪所
    得，本應依刑法第38條之1第1項前段、第3項規定宣告沒收
    或追徵；惟審酌其已與告訴人達成和解並已依約賠償4萬元
    ，此如前述，審酌其賠償金額已遠逾犯罪所得，如再就其犯
    罪所得予以宣告沒收、追徵，容有過苛之虞，爰依刑法第38
    條之2第2項規定不予宣告沒收或追徵其犯罪所得，附此敘明
    。
　㈡又按犯洗錢防制法第14條之罪，其所移轉、變更、掩飾、隱
    匿、收受、取得、持有、使用之財物或財產上利益，沒收之
    ；犯第15條之罪，其所收受、持有、使用之財物或財產上利
    益，亦同，洗錢防制法第18條第1項定有明文。惟因洗錢行
    為之標的是否限於行為人者始得宣告沒收，法無明文，是倘
    法條未規定「不問屬於犯罪行為人與否均沒收」時，自仍以
    屬於被告所有者為限，始應予沒收。經查，被告提領告訴人
    匯入其國泰世華銀行帳戶內之款項後，已全數交予其他不詳
    詐欺集團成員上繳詐欺集團，此經被告供述在卷，足見該等
    款項非屬被告所有，亦無證據證明其就該等款項具有事實上
    管領、處分權限，揆諸前揭說明，除前述被告分得之報酬外
    ，自無從就前開告訴人遭詐欺而匯入上開帳戶內之款項，依
    洗錢防制法第18條第1項或刑法第38條之1第1項前段之規定
    對被告宣告沒收，併此敘明。　
據上論斷，應依刑事訴訟法第273條之1第1項、第299條第1項前
段、第310條之2、第454條第2項（依刑事裁判精簡原則，僅記載
程序法條），判決如主文。　
本案經檢察官錢義達提起公訴，由檢察官李清友到庭執行職務　
中　　華　　民　　國　　111 　年　　7 　　月　　4 　　日
                  刑事第九庭法  官  陳秀慧
以上正本證明與原本無異。
如不服本判決應於收受送達後20日內，向本院提出上訴書狀，並
應敘述具體理由。其未敘述上訴理由者，應於上訴期間屆滿後20
日內向本院補提理由書（均須按他造當事人之人數附繕本）「切
勿逕送上級法院」。若因疫情而遲誤不變期間，得向法院聲請回
復原狀。
                            書記官  陳建宏
中　　華　　民　　國　　111 　年　　7 　　月　　4 　　日
附錄本案論罪科刑法條全文：
洗錢防制法第2條
本法所稱洗錢，指下列行為：
一、意圖掩飾或隱匿特定犯罪所得來源，或使他人逃避刑事追訴
    ，而移轉或變更特定犯罪所得。
二、掩飾或隱匿特定犯罪所得之本質、來源、去向、所在、所有
    權、處分權或其他權益者。
三、收受、持有或使用他人之特定犯罪所得。
洗錢防制法第14條
有第二條各款所列洗錢行為者，處7年以下有期徒刑，併科新臺
幣5百萬元以下罰金。
前項之未遂犯罰之。
前二項情形，不得科以超過其特定犯罪所定最重本刑之刑。
中華民國刑法第339條之4
犯第339條詐欺罪而有下列情形之一者，處1年以上7年以下有期
徒刑，得併科1百萬元以下罰金：
一、冒用政府機關或公務員名義犯之。
二、三人以上共同犯之。
三、以廣播電視、電子通訊、網際網路或其他媒體等傳播工具，
    對公眾散布而犯之。
前項之未遂犯罰之。
附件：　　
臺灣士林地方檢察署檢察官起訴書
                                     111年度偵字第1436號
　　被　　　告　王大略　男　31歲（民國00年0月00日生）
　　　　　　　　　　　　住○○市○○區○○街0巷0號3樓
　　　　　　　　　　　　國民身分證統一編號：Z000000000號
上列被告因詐欺案件，已經偵查終結，認應該提起公訴，茲將犯
罪事實及證據並所犯法條分敘如下：
　　　　犯罪事實
一、王大略於民國109年4月10日前不詳時間，加入真實姓名年籍
    不詳綽號「多多」、「阿松」、「阿雀」之詐欺集團成員，
    擔任車手之角色，王大略與「多多」、「阿松」、「阿雀」
    共同基於三人以上詐欺取財、洗錢之犯意聯絡，先提供其所
    申請之國泰世華銀行帳號000000000000號帳戶予詐欺集團使
    用。嗣經詐欺集團成員於民國109年3月2日起經由通訊軟體L
    INE聯繫張亞畇，並以協助操作投資金融平臺之詐術，致使
    張亞畇陷於錯誤，乃於109年4月13日間，透過匯款方式，於
    109年4月10日21時11分轉帳(新臺幣)3萬9500元匯入至王大
    略所有之國泰世華銀行000-000000000000。旋由王大略於同
    日前往新北市三重區新北大道鄰近之便利商店領款後，將所
    得款項交予綽號「松哥」之人，王大略並可從中獲取提領款
    項2.5％之報酬。
二、案經張亞畇訴由桃園市政府警察局蘆竹分局報告偵辦。
　　　　證據並所犯法條
一、證據清單及待證事實
編號 證據名稱 待證事實 1 被告王大略於警詢及偵查中之供述 坦承依「松哥」之指示，提供前開銀行帳戶後，依其等之指示前往銀行提款，並可從中獲取報酬。 2 告訴人張亞畇於警詢之指訴 證明其遭詐騙後，匯款至上開銀行帳戶。 3 被告所有國泰世華銀行帳號開戶資料、交易明細表、告訴人網路轉帳明細 告訴人遭詐騙後，匯款至該銀行帳戶。 
二、核被告所為，係犯刑法第339條之4第1項第2款之3人以上犯
    詐欺罪嫌及違反洗錢防制法第2條第1款、第2款規定，而應
    依同法第14條第1項處罰之洗錢罪嫌。又被告與「松哥」、
    等組織成員間，有犯意聯絡及行為分擔，請論以共同正犯。
    被告所犯上開罪嫌，係以一行為觸犯前揭數罪名，為想像競
    合犯，請依刑法第55條之規定從一重處斷。被告領取之款項
    為犯罪所得，請依刑法第38條之1第1項前段規定宣告沒收之
    ，於全部或一部不能沒收或不宜執行沒收時，請依同條第3
    項，追徵其價額。
三、依刑事訴訟法第251條第1項提起公訴。
  　此　致
臺灣士林地方法院
中　　華　　民　　國　 111　　年　　2 　　月　　8 　　日
　　　　　　　　　　　　　    檢 察 官    錢 義 達
本件正本證明與原本無異
中　　華　　民　　國　 111　　年　　3　　 月　   1  　日
                              書 記 官    洪 永 宏 
所犯法條:　　
刑法第339條之4第1項第2款
犯第 339 條詐欺罪而有下列情形之一者，處 1 年以上 7 年以
下有期徒刑，得併科 1 百萬元以下罰金：
一、冒用政府機關或公務員名義犯之。
二、三人以上共同犯之。
三、以廣播電視、電子通訊、網際網路或其他媒體等傳播工具，
    對公眾散布而犯之。
前項之未遂犯罰之。
洗錢防制法第2條第1款、第2款
本法所稱洗錢，指下列行為：
一、意圖掩飾或隱匿特定犯罪所得來源，或使他人逃避刑事追訴
    ，而移轉或變更特定犯罪所得。
二、掩飾或隱匿特定犯罪所得之本質、來源、去向、所在、所有
    權、處分權或其他權益者。
三、收受、持有或使用他人之特定犯罪所得。
洗錢防制法第14條第1項
有第二條各款所列洗錢行為者，處 7 年以下有期徒刑，併科新
臺幣 5 百萬元以下罰金。
前項之未遂犯罰之。
前二項情形，不得科以超過其特定犯罪所定最重本刑之刑。